臺灣臺北地方法院刑事裁定　
111年度聲判字第204號
聲  請  人  邑舍室內裝修設計工程有限公司

兼 代表 人  呂玉玫
共同代理人  王志超律師
被      告  熊晨鈞



            魏文鈴



上列聲請人因被告背信等案件，不服臺灣高等檢察署檢察長民國
111年7月4日111年度上聲議字第5842號駁回再議之處分（原不起
訴處分案號：111年度偵字第1431號），聲請交付審判，本院裁
定如下：
    主  文
聲請駁回。
    理  由
一、聲請意旨詳如附件「刑事聲請交付審判狀」、「刑事聲請交
    付審判補充理由狀」所載。
二、聲請人呂玉玫就被告熊晨鈞、魏文鈴2人涉犯背信罪嫌而聲
    請交付審判部分，並不合法：　
　㈠按告訴人不服上級檢察署檢察長或檢察總長認再議為無理由
    而駁回之處分者，得於接受處分書後10日內委任律師提出理
    由狀，向該管第一審法院聲請交付審判；又法院認為交付審
    判之聲請不合法或無理由者，應駁回之，刑事訴訟法第258
    條之1第1項、第258條之3第2項前段分別定有明文。是以，
    僅告訴人得依上開規定向法院聲請交付審判，若由告訴人以
    外之人（如告發人）向法院聲請交付審判，應屬聲請不合法
    ，法院自應予駁回。另刑事訴訟法第232條規定，犯罪之被
    害人得為告訴，所謂被害人，指因犯罪行為直接受害之人而
    言，至其他因犯罪間接或附帶受害之人，在民事上雖不失為
    有請求賠償損害之權，但既非因犯罪直接受其侵害，即不得
    認為該條之被害人(最高法院100年度台上字第3375號判決意
    旨參照)。又依公司法組織之公司被侵害，雖股東、董事之
    利益亦受影響，但直接受害者為公司，當以該公司為直接被
    害人(最高法院87年度台上字第2148號判決意旨參照)。
　㈡聲請人呂玉玫聲請意旨略為：被告魏文鈴係崴令應材股份有限
    公司(下稱崴令應材公司)代表人，被告熊晨鈞則為崴令應材公
    司經理人，其等共同經營崴令應材公司業務，竟另行成立崴令
    國際有限公司(下稱崴令國際公司)，意圖為崴令國際公司不法
    利益及損害崴令應材公司、展璽國際節能有限公司(下稱展璽
    公司)之利益，而擅自販售崴令應材公司專屬或獨家授權展璽
    公司經銷之崴令應材公司「商標」之商品，已違反崴令應材公
    司與展璽公司之經營利益，並造成該2公司之財產損害，因
    認被告2人涉犯刑法第342條第1項之背信罪嫌等語。
　㈢查聲請人呂玉玫自民國103年起為崴令應材公司股東之事實，
    雖據被告熊晨鈞於檢察事務官詢問時供述在卷(見他卷第261
    頁)，並有崴令應材公司變更登記表附卷可參(見他卷第271頁
    )，且展璽公司與崴令應材公司於104年6月30日簽訂崴令隔熱
    奈米塗料代理合約書時，聲請人呂玉玫為展璽公司之代表人
    乙節，亦有該合約書存卷足稽(見他卷第73至81頁)。然依聲
    請人呂玉玫所訴之事實，被告2人如果成立犯罪，其等犯罪
    之直接被害人為崴令應材公司、展璽公司，縱令聲請人呂玉
    玫因任該等公司股東、董事之利益亦受有損害，仍屬間接被
    害，而非上開法條規定之直接被害人。是以，聲請人呂玉玫
    此部分之指訴，僅屬告發性質，聲請人呂玉玫並非本案此部
    分之告訴人，其向本院聲請交付審判，於法未合，應予駁回
    。
三、聲請人即告訴人邑舍室內裝修設計工程有限公司(下稱聲請
    人邑舍公司)就被告2人涉犯損害債權罪嫌而聲請交付審判部
    分，則無理由：　
　㈠查聲請人邑舍公司以被告2人涉嫌刑法第356條之損害債權犯
    行提出告訴，經臺灣臺北地方檢察署檢察官偵查後，以111
    年度偵字第1431號為不起訴處分，嗣聲請人邑舍公司聲請再
    議，經臺灣高等檢察署(下稱高檢署)檢察長認此部分再議無
    理由，以111年度上聲議字第5842號處分書駁回該聲請，並
    於111年7月25日送達該處分書（見111年度上聲議字第5842
    號卷第20頁之高檢署送達證書）。聲請人邑舍公司委任律師
    於同年8月1日向本院聲請交付審判，有其刑事委任狀及蓋有
    本院收文日期戳章之刑事聲請交付審判狀附卷可參(見本院
    卷第5至15頁)，經核聲請人邑舍公司此部分之聲請，程序上
    係屬適法，先予敘明。
　㈡按刑事訴訟法第258條之1規定告訴人得向法院聲請交付審判
    ，係對於檢察官起訴裁量權制衡之外部監督機制，法院僅就
    檢察官所為不起訴處分是否正確加以審查，以防止檢察機關
    濫權，依此立法精神，法院就聲請交付審判案件之審查，應
    以審酌告訴人所指摘不利被告之事證未經檢察機關詳為調查
    斟酌，或不起訴處分書所載理由違背經驗法則、論理法則及
    證據法則為限。而刑事訴訟法第258條之3第3項規定法院審
    查聲請交付審判案件時「得為必要之調查」，其調查證據之
    範圍，自應以偵查中曾顯現之證據為限，不得就聲請人新提
    出之證據再為調查，亦不得蒐集偵查卷以外之證據，否則將
    與同法第260條之再行起訴規定，混淆不清，亦使法院僭越
    檢察官之職權，而有回復「糾問制度」之虞。且法院裁定交
    付審判，即如同檢察官提起公訴使案件進入審判程序，是法
    院裁定交付審判之前提，必須偵查卷內所存證據已符合刑事
    訴訟法第251條第1項規定「足認被告有犯罪嫌疑」，亦即該
    案件已經跨越起訴門檻。從而，法院就告訴人聲請交付審判
    之案件，若依原檢察官偵查所得事證，依經驗法則、論理法
    則判斷未達起訴門檻，原不起訴處分並無違誤時，即應依同
    法第258條之3第2項前段之規定，以告訴人之聲請無理由而
    裁定駁回之。又犯罪事實應依證據認定之，無證據不得認定
    其犯罪事實，刑事訴訟法第154條第2項定有明文。認定不利
    於被告之事實，須依積極證據，苟積極證據不足為不利於被
    告事實之認定時，即應為有利於被告之認定（最高法院30年
    上字第816號判決先例意旨參照）。
  ㈢經查：
  ⒈刑法第356條之損害債權罪，係以債務人於將受強制執行之際
    ，意圖損害債權人之債權，而毀壞、處分或隱匿其財產為要
    件。其犯罪主體須為將受強制執行之債務人，而所謂「債務
    人」，須依強制執行名義負有債務之人，換言之，依強制執
    行法取得執行名義之債權人的相對債務人，始足當之。如債
    務人為法人時，因法人於法令限制內具有權利能力，為民法
    第26條所規定，法人與其負責人分屬不同之權利能力個體，
    故負責人縱於法人將受強制執行之際，有毀壞、處分或隱匿
    法人財產之行為，但負責人既非刑法第356條所指之債務人
    ，且該條又無「法人犯罪，處罰其負責人」之規定，則其所
    為，尚不合該條罪之要件（最高法院90年度台非字第71號判
    決意旨參照）。
　⒉聲請人邑舍公司前向本院對崴令應材公司提起請求給付工程款
    訴訟，經本院於109年7月10日以106年度建字第178號民事判
    決命崴令應材公司應給付聲請人邑舍公司新臺幣(下同)69萬5
    ,273元及其利息，並宣告於聲請人邑舍公司以23萬2,000元
    為崴令應材公司供擔保後，得假執行等節，此有該判決書附
    卷可憑(見他卷第39至68頁)。又被告魏文鈴、熊晨鈞於案發
    時分別為崴令應材公司之負責人、總經理，嗣該公司臨時股
    東會於109年8月20日決議解散，復於同年9月3日為解散登記
    ，而應行清算等情，業據被告熊晨鈞於檢察事務官詢問時供
    稱：我自崴令應材公司設立至清算為止，任該公司之總經理
    ，被告魏文鈴則自105年間至該公司清算為止，任該公司之
    負責人等語(見他卷第260頁)，且有該公司之登記資料、臨
    時股東會議事錄在卷可稽(見他卷第15至33頁、第71頁)。是
    以，上情均可認定。
　⒊聲請人邑舍公司雖稱：被告2人於上開有假執行宣告之民事判
    決宣示後，將崴令應材公司之財產全數出售之行為，已毀損
    聲請人邑舍公司之債權等語。惟查，被告2人固分別為崴令應
    材公司之負責人、總經理，然究非聲請人邑舍公司之債務人
    即崴令應材公司，縱令被告2人於其所營崴令應材公司將受強
    制執行之際，有毀壞、處分或隱匿崴令應材公司財產之行為
    ，依前揭說明，仍不符合刑法第356條規定損害債權罪之「
    債務人」要件，而不得以該罪相繩。
　㈣從而，依卷內現有證據，尚難認被告2人有何損害債權之犯行
    ，原不起訴處分及駁回再議處分就此部分所為證據取捨及事
    實認定之理由，並無違背經驗法則或論理法則之情事。聲請
    人邑舍公司就此部分猶執陳詞，對原不起訴處分及駁回再議
    處分已為論斷之事項，再事爭執，指摘為違法不當，聲請交
    付審判，非有理由，應予駁回。
四、依刑事訴訟法第258條之3第2項前段，裁定如主文。　
中　　華　　民　　國　　111 　年　　11　　月　　29　　日
　　　　　　　　　刑事第七庭  審判長法　官  廖建傑
　　　　　　　　　                  法  官  王沛元
　　　　　　　　　                  法  官  蘇宏杰
以上正本證明與原本無異。
本裁定不得抗告。
                                    書記官  徐鶯尹 
中　　華　　民　　國　　111 　年　　11　　月　　30　　日